【裁判字號】    98,易,3467
【裁判日期】    990125
【裁判案由】    竊盜等
【裁判全文】
臺灣臺北地方法院刑事判決              98年度易字第3467號
公  訴  人  臺灣臺北地方法院檢察署檢察官
被      告  甲○○
上列被告因竊盜等案件，經檢察官提起公訴（九十八年度偵字第
二三二○八號）及移送併辦（同署九十八年度偵字第二五一二○
號），本院判決如下：
    主  文
甲○○意圖為自己不法之所有，而侵占離本人所持有之物，處罰
金新臺幣壹萬元，如易服勞役，以新臺幣壹仟元折算壹日；又意
圖為自己不法之所有，而侵占遺失物，處罰金新臺幣壹萬元，如
易服勞役，以新臺幣壹仟元折算壹日；又攜帶兇器踰越牆垣、其
他安全設備於夜間侵入住宅竊盜，處有期徒刑柒月，扣案之螺絲
起子壹支沒收。罰金部分應執行罰金壹萬柒仟元，如易服勞役，
以新臺幣壹仟元折算壹日。
    事  實
一、甲○○於民國九十七年六月二十七日因詐欺案件經本院判處
    有期徒刑四月，九十七年十月二十日確定，尚未執行。甲○
    ○於九十八年三月中旬（十三日、十四日後之日）某日晚上
    ，在台北縣新店市新店捷運站旁之北新路「光明街網咖店」
    遇見友人「阿凱」魏士凱，隨魏士凱回臺北縣新店市○○路
    ○段一○五巷四弄二十六號魏士凱住處聊天，至翌日凌晨二
    、三時離開，騎機車欲返回桃園縣大溪鎮居所，途經三峽至
    鶯歌交流道下時，拾獲林秋梅於九十八年三月十三日、十四
    日清晨三時許，行經台北縣三峽鎮○○路郵局前遭人搶奪而
    被取出現金、行動電話機後遭丟棄該處路旁之皮包（原有身
    分證、全民健康保險卡、現金新台幣<下同>一萬一千六百元
    及行動電話機<門號0000000000>一具），打開檢
    視後，竟竟圖為自己不法之所有，取出林秋梅身分證、全民
    健康保險卡，據為己有而侵占之，皮包則又棄置地上；翌日
    凌晨一、二時許，甲○○由桃園縣大溪鎮○○路七百多號前
    之工作處所騎機車前往附近便利商店購物，途經全國加油站
    旁電箱前，發現地上有邱繼民於數日前行走大溪鎮○○路上
    不慎遺失之咖啡色皮夾（內有邱繼民之身分證、全民健康保
    險卡、汽車駕駛執照、現金三千元、金融卡，嗣該皮夾經某
    不詳之人拾起取出金融卡、現金三千元，又被丟棄該處路旁
    ），撿起打開檢視後，又萌為自己不法之所有之竟圖，取出
    邱繼民之身分證、全民健康保險卡及汽車駕駛執照，據為己
    有而侵占之，皮夾則又棄置地上。
二、甲○○因長期失業，竟意圖為自己不法之所有，於九十八年
    三月三十日晚上七、八時許，前往臺北縣新店市○○路○段
    三九五號住處附近之同路五七九巷附近找尋犯案目標，發現
    五七九巷十九號乙○○與家人同住房屋於該時段尚未有人返
    家，查看週遭環境後，於翌日（三十一日）傍晚持其所有客
    觀上足以危害人之生命、身體安全足為兇器之螺絲起子一支
    ，先前往該處附近等候，至天黑後，甲○○持螺絲起子一支
    ，從十九號隔壁圍牆以二張椅子墊高後攀爬至十九號房屋二
    樓陽臺，接著打開未上鎖之窗戶，踰越該窗戶侵入屋內翻箱
    倒櫃，竊取乙○○所有NICON單眼相機二台、英國製時鐘一
    個、現金二百元、其妻侯世美印鑑章、其子莊子慶藏書玉刻
    印章各一枚、臺灣大學球館借用許可證一紙，得手後離去。
    甲○○並於九十八年三月三十一日晚間離開乙○○住處後至
    九十八年八月六日上午十一時間之某日，將所撿拾之林秋梅
    身分證、全民健康保險卡、邱繼民之身分證、全民健康保險
    卡、汽車駕駛執照及莊子慶臺灣大學球館借用許可證一紙轉
    送予魏士凱。嗣於九十八年八月六日中午十一時許，台北市
    政府警察局刑事警察大隊接獲檢舉魏士凱涉嫌違反毒品危害
    防制條例案件，持本院核發之搜索票至臺北縣新店市○○路
    ○段一○五巷四弄二十六號魏士凱住所執行搜索，扣得林秋
    梅身分證、全民健康保險卡、邱繼民之身分證、全民健康保
    險卡、汽車駕駛執照及莊子慶臺灣大學球館借用許可證一紙
    （魏士凱所涉收受贓物罪業經本院決判處拘役四十日確定）
    ，經魏士凱供出來源，因而查獲上情。
二、案經案乙○○訴由臺北市政府警察局移送臺灣臺北地方法院
    檢察署檢察官偵查起訴及臺灣臺北地方法院檢察署檢察官主
    動簽分偵查移送本院併案審理。
    理  由
一、證據能力部分：
    被告以外之人於審判外之陳述，雖不符合刑事訴訟法第一百
    五十九條之一至第一百五十九條之四之規定，但經當事人於
    審判程序同意作為證據，法院審酌該言詞陳述或書面陳述作
    成時之情況，認為適當者，亦得為證據；當事人、代理人或
    辯護人於法院調查證據時，知有第一百五十九條第一項不得
    為證據之情形，而未於言詞辯論終結前聲明異議者，視為有
    前項之同意；刑事訴訟法第一百五十九條之五第一項、第二
    項分別定有明文。檢察官及被告甲○○，對於本判決下列所
    引用被告以外之人於審判外之陳述（包含書面陳述），於本
    院準備程序及審理時，均表示無意見而不予爭執，且迄至言
    詞辯論終結前亦未再聲明異議，本院審酌上開證據資料製作
    時之情況，尚無違法不當及證明力明顯過低之瑕疵之情形，
    爰依刑事訴訟法第一百五十九條之五第二項規定，認例外均
    具有證據能力。本院並於審判期日依法進行證據之調查、辯
    論，當事人於訴訟上程序權利，已受保障。
二、訊據被告對上揭侵占離本人持有之物、侵占遺失物及竊盜犯
    行坦承不諱，惟關於竊盜犯行部分，辯稱：「我只拿兩百元
    及帶走一個皮包，還有吃幾口蘋果，剩下的我沒有拿。而且
    本案是我自己坦承的…」（九十八年十二月二十八日本院準
    備程序筆錄第二頁）、「…當時是失業很久了，而且又兩、
    三天沒吃飯，才會想說天色已暗進去偷東西，我從頭到尾沒
    有想要拿東西走，只是想看看有沒有現金及吃的東西…我只
    有拿走現金兩百元，一個皮包，還有一顆蘋果及一個借球證
    ，皮包裡面有幾張證件，其他東西我都沒有拿…」（九十九
    年一月四日本院審判筆錄第七頁、第八頁）等語。經查：
  (一)關於犯罪事實一部分，被告於九十八年三月中旬（十三日、
    十四日後）某日晚上，在台北縣新店市新店捷運站旁之北新
    路「光明街網咖店」遇見友人「阿凱」魏士凱，隨魏士凱返
    回臺北縣新店市○○路○段一○五巷四弄二十六號魏士凱住
    處聊天，至翌日凌晨二、三時離開，騎機車欲回桃園縣大溪
    鎮居所，途經三峽至鶯歌交流道下時，拾獲林秋梅身分證、
    全民健康保險卡各一紙，及於翌日凌晨一、二時許，由桃園
    縣大溪鎮○○路七百多號前之工作處所騎機車前往附近便利
    商店購物，途經全國加油站旁電箱前，拾獲邱繼民之身分證
    、全民健康保險卡、汽車駕駛執照各一紙，未送交警處理而
    據為己有，嗣並轉送予魏士凱之事實，已據被告於警詢、偵
    查及本院審理時供承在卷；又台北市政府警察局刑事警察大
    隊接獲檢舉魏士凱涉嫌違反毒品危害防制條例案件，於九十
    八年八月六日中午十一時許，持本院核發之搜索票至臺北縣
    新店市○○路○段一○五巷四弄二十六號魏士凱住所執行搜
    索，扣得林秋梅身分證、全民健康保險卡、邱繼民之身分證
    、全民健康保險卡、汽車駕駛執照及莊子慶臺灣大學球館借
    用許可證一紙，亦有搜索票、台北市政府警察局刑事警察大
    隊搜索扣押筆錄、扣押物品目錄表（同前偵查卷第二十五頁
    至第二十八頁）可稽，證人魏士凱並供稱前揭查扣之林秋梅
    等人之證件係被告所交予其（九十八年度偵字第二三二○八
    號卷第十二頁）；而證人林秋梅於九十八年三月十三日、十
    四日清晨三時許，行經台北縣三峽鎮○○路郵局前遭人搶奪
    皮包（內有身分證、全民健康保險卡、現金新台幣<下同>一
    萬一千六百元及行動電話機<門號0000000000>一
    具），及邱繼民於九十八年三月中旬行走大溪鎮○○路上不
    慎遺失之咖啡色皮夾（內有邱繼民之身分證、全民健康保險
    卡、汽車駕駛執照、現金三千元、金融卡各情，亦據證人林
    秋梅、邱繼民證述甚詳，並有贓物認領保管單、林秋梅身分
    證、全民健康保險卡及邱繼民身分證、全民健康保險卡、汽
    車駕駛執照影本（同偵查卷第四十九頁至第五十一頁）在卷
    可稽；足證被告前揭自白與事實相符，此部分犯行，堪以認
    定。
  (二)關於犯罪事實二部分，被告於九十八年三月三十日晚上七、
    八時許，前往臺北縣新店市○○路○段三九五號住處附近之
    同路五七九巷附近找尋犯案目標，及查看週遭環境後，於翌
    日（三十一日）傍晚持其所有螺絲起子一支，先前往該處附
    近等候，至天黑後，從十九號隔壁圍牆以二張椅子墊高後攀
    爬至十九號乙○○住處二樓陽臺，接著打開未上鎖之窗戶，
    踰越該窗戶侵入屋內翻箱倒櫃竊取財物之事實，已據被告於
    警詢、偵查及本院審理時供述甚詳，核與證人即被害人乙○
    ○指述其住處遭人侵入竊盜財物之情節相符，並有台北縣政
    府警察局新店分局青潭派出所受理各類案件紀錄表、受理刑
    事案件報案三聯單、勘查現場照片十八紙、贓物認領保管單
    一紙、莊子慶臺灣大學球館借用許可證本一紙（同前偵查卷
    第三十頁、第三十一頁、第三十六頁至第四十六頁）在卷可
    稽，與螺絲起子一支扣案可證，被告此部分竊盜犯行，亦堪
    認定。至於被告對於本件竊盜所得雖稱：「…找到一個裝零
    錢的盒子及一皮包後就離去…我只拿零錢二百元及皮包內有
    …球館借用許可證…舊式身分證及一些優惠證明文件…」（
    九十八年八月二十六日警詢筆錄，同前偵查卷第六頁反面）
    、「…我當時是因為肚子餓…看到他（乙○○）家沒有開燈
    ，只想進去拿錢填飽肚子，並沒有拿其他東西，只拿二百元
    及皮包…及拿蘋果吃…」（九十八年九月二十日警詢筆錄，
    同前偵查卷第十頁）、「…我只拿了二百元…」（九十八年
    十一月十九日偵查筆錄，同前偵查卷第七十九頁）、「…我
    只有拿兩百元及帶走一個皮包…還有吃幾口蘋果，剩下的我
    沒有拿…」（九十八年十二月二十偵日本院準備程序筆錄第
    二頁）、「…只是想看看有沒有現金及吃的東西…我只有拿
    走現金兩百元，一個皮包，還有一顆蘋果及一個借球證，皮
    包裡面有幾張證件，其他東西我都沒有拿…」（九十九年一
    月四日本院審判筆錄第七頁）等語；惟證人乙○○指證稱：
    「…（共有何物遭竊？總價值約為何？）NICON 單眼相機二
    台…我太太侯世美…的印鑑，零錢大概二百元，我兒子莊子
    慶藏書玉刻的印章，英國製時鐘等…總共損失金額約…五萬
    元」（九十八年三月三十一日警詢筆錄，同前偵查卷第十七
    頁）等語，惟據被告侵入被害人乙○○住處至各個房間翻箱
    倒櫃，每個房間衣物、證件散落一地，十分凌亂，甚至防潮
    箱璃門被敲破，玻璃碎片散落地上之情形，此已據證人乙○
    ○證述：「…屋內抽屜被打開，零錢散落在廁所跟我女兒房
    間，我女兒房間的衣櫥被打開…抽屜及衣櫥皆被拉開，衣物
    及證件散一地，客房桌內的手提包被打開，裡面皮來的信用
    上證件散落一地…我兒子房間也被翻箱倒櫃，衣物散落…」
    （同前偵查卷第十六頁、第十七頁）等語甚詳，並有現場遭
    竊照片四紙（同前偵查卷第三十八頁、第三十九頁）可稽，
    衡情被告侵入屋內如果只是因為肚子餓找填保肚子之金錢，
    鮮會在屋內各房間大肆翻找，甚至不用將門打開即可由外看
    清楚裡面所放置物品之防潮箱透明玻璃門，亦被打破，顯然
    被告非取走二百元零錢、僅放有球館借用證、舊式國民身分
    證、優惠證明文件數張之皮包，即可滿足，更何況被告有將
    放置防潮箱內之印章、時鐘等物取出，上開物品均無任何容
    器盛裝，此已據被告陳明在卷（九十九年一月四日本院審判
    筆錄第五頁），被告雖稱「我拿出來看一看…就隨手丟在旁
    邊」（九十九年一月四日本院審判筆錄第五頁），然台北縣
    政府警察局新店分局接獲乙○○報案於當日（九十八年三月
    三十一日）晚間十時至現場勘查採證，現場並無被告所稱自
    防潮箱取出看之後丟棄地上之印章、時鐘等物，此有台北縣
    政府警察局新店分局青潭派出所受理各類案件紀錄表、受理
    刑事案件報案三聯單、勘查採證同意書、證物清單、台北縣
    政府警察局刑事實驗室證物退件單、刑事案件證物採驗紀錄
    表、勘查現場照片（同前偵查卷第三十三頁至第四十四頁）
    ，由於證人乙○○於被告侵入行竊當晚發現屋內遭竊，即於
    當日晚間九時許電話報案，並同意員警採證一節，亦有台北
    縣政府警察局新店分局青潭派出所受理各類案件紀錄表、證
    物清單（同前偵查卷第三十頁、第三十三頁），可知證人乙
    ○○於住處遭竊後，希望員警能儘速採集相關證據，以逮捕
    竊犯到案，依理鮮會隱匿已經行竊者摸觸可採得跡證之印章
    、時鐘等物，本院斟酌上情，認證人乙○○此部分之證詞較
    可信，被告稱僅取走現金兩百元，一個皮包，還有一顆蘋果
    及一個借球證，皮包裡面有幾張證件，其他東西都沒有拿云
    云，係避重就輕之詞，不足採信。
  (三)綜上所述，本件事證明確，被告上開各犯行均堪認定。
三、關於犯罪事實一部分，被告撿拾林秋梅遭搶奪，嗣又棄置地
    上之身分證、全民健康保險卡，未交警處理，而據為己有，
    核被告此部分所為係犯刑法第三百三十七條侵占離本人持有
    物罪，被告撿拾邱繼民不慎遺失之身分證、全民健康保險卡
    及汽車駛執照，未交警處理，而據為己有，核被告此部分所
    為係犯刑法第三百三十七條侵占遺失物罪。關於犯罪事實二
    部分，按窗戶依社會通常觀念足認係防盜之設備，係屬安全
    設備，被告踰越之，已使該安全設備失其防閑效用；又刑法
    第三百二十一條第一項第三款之攜帶兇器竊盜罪，係以行為
    人攜帶兇器竊盜為其加重條件，此所謂兇器，其種類並無限
    制，凡客觀上足對人之生命、身體、安全構成威脅，具有危
    險性之兇器均屬之（最高法院七十九年臺上字第五二五三號
    判例參照）。查被告於前揭之時、地行竊時所持之螺絲起子
    一支，係質地堅硬之鋒利物品，足對人之生命、身體安全構
    成威脅，在客觀上顯然具有危險性，其屬兇器無疑；故被告
    持螺絲起子一支，前往臺北縣新店市○○路○段五七九巷從
    該巷十九號乙○○住宅隔壁圍牆以二張椅子墊高後攀爬至十
    九號房屋二樓陽臺，接著打開未上鎖之窗戶，踰越該窗戶侵
    入屋內竊盜財物，核被告所為係犯刑法第三百二十一第一項
    第一項、第二款、第三款攜帶兇器踰越牆垣、其他安全設備
    夜間侵入住宅竊盜罪。被告所犯侵占離本人持有物罪、侵占
    遺失物罪及加重竊盜罪，犯意各別、行為互異，應分論併罰
    。本院審酌被告犯罪之手段、所得財物價值、所生危害暨犯
    罪後大致坦承犯行尚有悔意之犯後態度等一切情狀，關於侵
    占離本人持有物罪及侵占遺失物罪，各均量處罰金新臺幣一
    萬元，及諭知以一千元折算一日之易服勞役折算標準，關於
    加重竊盜罪，量處有期徒刑七月，並就罰金刑部分定應執行
    罰金新臺幣一萬七千元，及諭知以一千元折算一日之易服勞
    役折算標準。扣案之螺絲起子一支係被告所有，行竊當日隨
    身攜帶原用以撬開窗戶用一節，已據被告供明在卷（同前偵
    查卷第七十四頁），係被告所有供竊盜犯罪所用之物，依刑
    法第三十八條第一項第二款規定宣告沒收。
四、至於被告雖供稱加重竊盜犯行係其主動向警員供出（同前偵
    查卷第八頁）云云，惟查，本件被害人乙○○於九十八年三
    月三十一日晚間九時許返回住處發現住處遭人侵入行竊，即
    打電話報案，新店分局青潭採證小組於當晚十時二十二分即
    抵赴現場採證一節，已據證人乙○○陳明在卷（同前偵查卷
    第十六頁），並有台北縣政府警察局新店分局青潭派出所受
    理各類案件紀錄表、證物清單（同前偵查卷第三十頁、第三
    十三頁）可憑，又台北市政府警察局刑事警察大隊接獲檢舉
    魏士凱涉嫌違反毒品危害防制條例案件，於九十八年八月六
    日中午十一時許，持搜索票至臺北縣新店市○○路○段一○
    五巷四弄二十六號魏士凱住所執行搜索，扣得林秋梅身分證
    、全民健康保險卡、邱繼民之身分證、全民健康保險卡、汽
    車駕駛執照及莊子慶臺灣大學球館借用許可證一紙（魏士凱
    所涉收受贓物罪業經本院決判處拘役四十日確定），亦有搜
    索票、台北市政府警察局刑事警察大隊搜索扣押筆錄、扣押
    物品目錄表（同前偵查卷第二十五頁至第二十八頁）可稽，
    證人魏士凱於九十八年八月六日警詢時供稱上述證件、臺灣
    大學球館借用許可證均係被告交予其（同前偵查卷第十二頁
    ），顯然員警於九十八年八月六日經證人魏士凱之供述，已
    知悉被告可能涉及九十八年三月三十一日晚間乙○○住處失
    竊案件，是被告嗣經通知而於九十八年八月二十六日至臺北
    市政府警察局刑事警察大隊就該竊盜案件接受調查而於員警
    製作筆錄時，供出其於九十八年三月三十一日晚間侵入乙○
    ○住處行竊一事，核與刑法第六十二條規定對於未發覺之罪
    自首要件不符，自不適用該條規定減刑，併予敘明。
據上論斷，應依刑事訴訟法第二百九十九條第一項前段，刑法第
三百二十一條第一項第一款、第二款、第三款、第三百三十七條
、第四十二條第三項、第五十一條第七款、第三十八條第一項第
二款，刑法施行法第一條之一第一項、第二項前段，判決如主文
。
本案經檢察官陳國安到庭執行職務。
中    華    民    國    99    年    1     月    25    日
                  刑事第十九庭  法  官  林婷立
上正本證明與原本無異。
如不服本判決應於收受送達後10日內向本院提出上訴書狀，並應
敘述具體理由；其未敘述上訴理由者，應於上訴期間屆滿後20日
內向本院補提理由書（均須按他造當事人之人數附繕本）「切勿
逕送上級法院」。告訴人或被害人如對於本判決不服者，應具備
理由請求檢察官上訴，其上訴期間之計算係以檢察官收受判決正
本之日期為準。
                                書記官  黃鈴容
中    華    民    國    99    年    1     月    25    日
附錄：本案論罪科刑所犯法條全文
刑法第321條：
犯竊盜罪而有左列情形之一者，處六月以上五年以下有期徒刑：
一、於夜間侵入住宅或有人居住之建築物、船艦或隱匿其內而犯
    之者。
二、毀越門扇、牆垣或其他安全設備而犯之者。
三、攜帶兇器而犯之者。
四、結夥三人以上而犯之者。
五、乘火災、水災或其他災害之際而犯之者。
六、在車站或埠頭而犯之者。
前項之未遂犯罰之。
中華民國刑法第337條
（侵占遺失物罪）
意圖為自己或第三人不法之所有，而侵占遺失物、漂流物或其他
離本人所持有之物者，處五百元以下罰金。

司法院資訊處製作；財團法人民間司法改革基金會備份。
